臺灣臺中地方法院刑事判決　　　　　　　　　　　　九十三年度訴字第一八八七號
　　公　訴　人　臺灣臺中地方法院檢察署檢察官
　　被　　　告　乙○○
右列被告因違反毒品危害防制條例案件，經檢察官提起公訴（九十三年度毒偵字第二
五四一號），及移
號，本院判決如左：
    主  文
乙○○連續施用第壹級毒品，累犯，處有期徒刑壹年，扣案如附表編號一、三、四所
示之第壹級毒品海洛因均沒收銷燬之，扣案如附表編號七、八所示之物均沒收；又施
用第貳級毒品，累犯，處有期徒刑陸月，扣案如附表編號二所示之第貳級毒品安非他
命沒收銷燬之。應執行有期徒刑壹年肆月，扣案如附表編號一至四所示之第壹級毒品
海洛因、第貳級毒品安非他命均沒收銷燬之，扣案如附表編號七、八所示之物均沒收
。
    犯罪事實
一、乙○○曾犯違反肅清煙毒條例、竊盜、違反藥事法等罪，經臺灣高等法院臺中分
    院裁定定應執行刑三年，於假釋後又經撤銷假釋；並因施用毒品案件，於民國（
    下同）八十七年間經觀察、勒戒後，認無繼續施用毒品傾向，由臺灣高等法院臺
    中分院以八十六年度上訴字第九三三號刑事判決判處免刑，嗣又於八十九年間因
    施用第一級、第二級毒品案件，經本院裁定強制戒治，並經檢察官提起公訴，經
    本院以八十九年度訴字第二八○八號刑事判決判處施用第一級毒品部份有期徒刑
    八月、施用第二級毒品部份有期徒刑六月，應執行有期徒刑一年。乙○○於九十
    年一月十二日入臺中戒治所執行強制戒治，九十年六月二十二日停止戒治，續執
    行前述假釋撤銷後之殘刑及有期徒刑一年，至九十二年十二月十二日縮刑期滿執
    行完畢，於九十二年十二月十三日釋放（強制戒治部份則至九十年十一月二十四
    日期滿以執行完畢論）。
二、詎乙○○仍不知戒除毒品，於前案強制戒治執行完畢釋放後五年內，復基於施用
    第一級毒品海洛因之概括犯意，自九十三年五月間某日起，至九十三年十二月十
    六日凌晨一、二時許，在臺中縣、市某飯店、社區公園、友人住處、臺中市○○
    路旁等地，連續以將海洛因摻入香菸內吸食，或混合食鹽水注射之方式，施用第
    一級毒品海洛因多次，施用頻率不定。另基於施用第二級毒品安非他命之犯意，
    於九十三年七月十五日上午十時許回溯四日內之某一時點，在臺灣地區內不詳處
    所，施用第二級毒品安非他命一次。嗣於九十三年七月十五日凌晨三時許，為警
    在臺中市○區○○街一六七號二○一室搜索查獲，彼時其正與甲○○、丙○○（
    由檢察官另案偵辦）二人同處一室，扣得如附表編號一、二所示之第一級毒品海
    洛因及第二級毒品安非他命。又於九十三年十一月十五日下午七時三十分許，在
    臺中市○○路一八三號前其友人黃三元住處，為警查獲，扣得如附表編號三所示
    之第一級毒品海洛因。再於九十三年十二月十六日上午十一時許，在臺中市○○
    路二二八號前，為警查獲，並扣得如附表編號四所示之第一級毒品海洛因、編號
    五所示之第二級毒品安非他命，及編號六至八之物。
二、案經臺中市警察局、臺中市警察局第二分局、臺中縣警察局霧峰分局分別報請臺
    灣臺中地方法院檢察署檢察官偵查起訴及移送併辦。
    理  由
一、訊據被告乙○○固坦承其連續施用第一級毒品海洛因多次之犯行，最後一次為九
    十三年十二月十六日凌晨一、二時許之情，惟辯稱：九十三年七月之前伊沒有施
    用，是在九十三年七月十五日交保後十餘日才開始施用云云；對於其施用第二級
    毒品安非他命之犯行則矢口否認，辯稱：伊不曾施用安非他命，九十三年七月十
    五日，因伊兒子當兵放假回來，房間不夠睡，故伊與女友丙○○去住飯店，登記
    丙○○姓名，因有三、四人在其房間內吸食海洛因及安非他命，整個房間都是煙
    霧，伊聞得想吐，伊吸到二手煙霧，尿液才會呈陽性反應云云。惟查：
（一）被告乙○○於九十三年七月十五日為警查獲當日所採集之尿液，經送詮昕科技
      股份有限公司檢驗，並以氣相層析質譜儀方式複驗確認，結果安非他命類暨鴉
      片海洛因代謝物（可待因、嗎啡）類均呈陽性反應，此有該公司於九十三年七
      月二十一日出具之第00000000號濫用藥物尿液檢驗報告一紙附於九十
      三年度毒偵字第二五四一號卷第五十三頁可憑。
（二）按於吸食毒品者之旁，同時吸入該吸食者燃燒之藥物所排出之氣體（即俗稱之
      二手煙），能否在尿液中被檢出毒品反應，文獻上尚無研究報告，然按檢驗經
      驗研判，若非共處於狹小之密閉空間，並故意大量吸入該氣體，不致於尿液中
      代謝出毒品反應，有法務部調查局九十二年十月一日（八二）陸（一）字第九
      二○九二七一二號函在卷可參。次按一般人注射海洛因或嗎啡後，經體內吸收
      代謝約三十分鐘後，以嗎啡型態為主開始排入尿中，而以最初六至十二小時排
      泄量最多，約有七十五％之毒品代謝物（嗎啡）可在注射後二十四小時內陸續
      自尿中排出體外，剩餘量可能在數日內分別排出體外，故一般而言，施用多量
      毒品者，於施用後約四、五日仍有可能檢出低濃度毒品反應，有法務部調查局
      九十二年一月二日調科壹字第○九一○○八九二○三─○號函在卷可稽。次按
      甲基安非他命經口服後約百分之七十於二十四小時內自尿中排出，約百分之九
      十於九十六小時內自尿中排出，因此憑尿液中呈甲基安非他命陽性反應，推算
      吸食時間距採尿時間最長不逾四日等情，亦有行政院衛生署藥物食品檢驗局八
      十一年二月八日（八一）藥檢壹字第○○一一五六號函附卷可考。
（三）查被告乙○○既供稱因兒子當兵放假回來，房間不夠睡，故伊與女友丙○○去
      住飯店登記丙○○姓名，則外人要至其房間吸食毒品，伊自可加以拒絕，何以
      會有三、四人在其房間內吸食海洛因及安非他命？又伊既然聞得想吐，何以未
      請這些客人離開？所辯顯然違背常情。而被告乙○○於九十三年七月十五日警
      詢中業已坦承：「我於出獄後於九十三年六月十五日於臺中市○區○○街一六
      七號二○一室內開始使用安非他命：：：我是將安非他命以玻璃球為吸食器：
      ：：而九十三年七月十四日十八時許在臺中市○區○○街一六七號二○一室內
      也是我最後一次吸食安非他命；因無聊好奇，所以吸食安非他命。」等語（九
      十三年度毒偵字第二五四一號卷第一八頁），於本院準備程序時被告雖爭執稱
      ：警察很兇的叫我簽名，並說如果沒有吸，去法院就知道了云云，惟縱使警察
      有說該等言語，於客觀上亦未達於強暴、脅迫或其他不正方法之程度，尚不足
      以影響被告自白之任意性，且縱令排除該等警詢自白，被告於內勤檢察官訊問
      時仍自白稱：「我又吸了二、三次，在今年五、六、七月各一次，最後一次是
      十四日在飯店摻在香菸中吸用海洛因。」等語（九十三年度毒偵字第二五四一
      號卷第四十一頁），而內勤檢察官並未對其施以強暴、脅迫或其他不正方法，
      為被告所是認，而被告之尿液檢驗結果，安非他命類及鴉片代謝物類均呈陽性
      反應，已如上述，足見被告在偵訊時之自白與事實相符，自有證據能力。其事
      後翻異前詞，無非卸責之語，不足採信。是以被告開始施用第一級毒品海洛因
      之時點，應自九十三年五月間某日，而非七月底以後；且被告於採尿之九十三
      年七月十五日上午十時許回溯四日內之某一時點，至少施用過第二級毒品安非
      他命一次之事實，堪以確認。
（四）被告於九十三年十一月十五日下午七時三十分許，在臺中市○○路一八三號前
      其友人黃三元住處為警查獲時所採集之尿液，經檢驗結果亦呈鴉片海洛因代謝
      物（可待因、嗎啡）類陽性反應，亦有詮昕科技股份有限公司於九十三年十一
      月二十四日出具之第三Ｂ一七○○四三號濫用藥物尿液檢驗報告一紙附於九十
      三年度偵字第四七五二號卷第四十八頁可稽，復有扣案如附表編號三所示之第
      一級毒品海洛因一小包可證，該包毒品經鑑定結果，確含第一級毒品海洛因成
      份，淨重五．八三公克，包裝重○．五七公克，有法務部調查局九十三年十一
      月十五日調科壹字第一二○○一四九○五號鑑定通知書附於同卷第五十五頁可
      考。
（五）嗣被告因通緝而於九十三年十二月十六日被查獲到案，並由本院裁定羈押，經
      本院函請臺灣臺中看守所為被告採尿送驗結果，仍呈鴉片海洛因代謝物（可待
      因、嗎啡）類陽性反應，有詮昕科技股份有限公司於九十三年十二月三十日出
      具之第三Ｃ二四○一八九號濫用藥物尿液檢驗報告一紙附於本院卷可稽，並有
      如附表編號四所示之第一級毒品海洛因，及編號七、八之物扣案可證。
（六）又被告前曾因施用毒品案件，於八十九年間經本院裁定強制戒治，自九十年一
      月十二日入臺中戒治所執行強制戒治，九十年六月二十二日停止戒治，續執行
      前案假釋撤銷後之殘刑及有期徒刑一年，至九十二年十二月十二日縮刑期滿執
      行完畢釋放，強制戒治部份則至九十年十一月二十四日期滿以執行完畢論，有
      法務部全國檢察官線上查詢刑案人犯在監所最新資料報表、臺灣臺中地方法院
      檢察署刑案資料查註紀錄表及臺灣高等法院被告全國前案紀錄表在卷可稽。本
      件事證明確，被告於強制戒治執行完畢釋放後五年內再犯毒品危害防制條例第
      十條之犯行應堪認定。
二、核被告乙○○所為，分別係犯毒品危害防制條例第十條第一項、第二項之施用第
    一級、第二級毒品罪。被告於施用前、後，持有第一級毒品海洛因、第二級毒品
    安非他命之低度行為，已為施用之高度行為所吸收，不另論罪。其先後多次施用
    第一級毒品海洛因之犯行，時間緊接，罪名相同，顯係基於概括犯意反覆實施，
    應依連續犯之規定論以一罪，並加重其刑。所犯施用第一級、第二級毒品之二罪
    間，罪名不同，犯意各別，應分論併罰。檢察官雖僅就被告九十三年七月十五日
    以前之犯行起訴，然被告於九十三年七月十五日以後，至九十三年十二月十六日
    止又連續施用海洛因之犯行，與已起訴部分具有連續犯之裁判上一罪關係，為起
    訴效力所及，本院自得併予審理。又被告前因施用毒品案件，經本院以八十九年
    度訴字第二八○八號刑事判決判處施用第一級毒品部份有期徒刑八月、施用第二
    級毒品部份有期徒刑六月，應執行有期徒刑一年，於九十二年十二月十二日縮刑
    期滿執行完畢，有臺灣臺中地方法院檢察署刑案資料查註紀錄表、臺灣高等法院
    被告全國前案紀錄表在卷可稽，被告於執行完畢後五年內再犯本件有期徒刑以上
    之罪，為累犯，應依刑法第四十七條之規定加重其刑，並與前述連續犯之規定遞
    加重之。爰審酌被告已有多次施用毒品前科，不能決心戒除，反越陷越深，一再
    施用，無視政府禁絕毒品之禁令，且飾詞圖卸，避重就輕，毫無悔意，並經通緝
    到案，犯罪後之態度不佳，惟施用毒品止於自傷行為等一切情狀，分別量處如主
    文所示之刑，並定其執行刑。扣案如附表編號一、二所示之第一級毒品海洛因四
    小包、第二級毒品安非他命十一包，被告雖否認為其所有，仍應依毒品危害防制
    條例第十八條第一項前段之規定，宣告沒收銷燬之，扣案如附表編號三所示之第
    一級毒品海洛因一小包、編號四所示之第一級毒品海洛因五小包，應依同一規定
    沒收銷燬之。扣案如附表所示編號七、八之物，均為被告所有，供施用海洛因所
    用之物，業經被告於九十三年十二月十六日內勤檢察官訊問時供承在卷（見九十
    四年度毒偵字第九號卷），應依刑法第三十八條第一項第二款之規定宣告沒收。
三、臺灣臺中地方法院檢察署檢察官九十四年度毒偵字第九號移送併辦意旨另略以：
    被告乙○○另自九十三年九月間某日起，至同年十二月十五日下午，在臺中市內
    之社區公園等地，連續施用第二級毒品安非他命多次，嗣於九十三年十二月十六
    日十一時許，為警在臺中市○區○○路二二八號前查獲，並扣得如附表編號五所
    示之第二級毒品安非他命一小包、玻璃球一個，此部分與起訴部分具有連續犯之
    裁判上一罪關係，為起訴效力所及，爰亦請併案審理云云。經查：被告乙○○雖
    於九十三年十二月十六日內勤檢察官訊問時供稱：這些毒品是我自己要施用的，
    我從二、三個月前開始施用上開兩種毒品，都是在臺中市的社區公園施用，最近
    一次施用在昨天下午云云，該等自白若與事實相符，被告尿液理應呈現安非他命
    之陽性反應，然而本院於裁定羈押後函請臺灣臺中看守所為被告採尿送驗（採尿
    日期為九十三年十二月十七日）結果，僅呈鴉片海洛因代謝物（可待因、嗎啡）
    類陽性反應，但安非他命類則呈陰性反應，有詮昕科技股份有限公司於九十三年
    十二月三十日出具之第三Ｃ二四○一八九號濫用藥物尿液檢驗報告一紙附於本院
    卷內可查。而同時雖查獲第二級毒品安非他命一小包、玻璃球一個（如附表編號
    五、六之物），惟不能排除該等物品係被告之前施用安非他命時所留下，或被告
    購入安非他命後尚未施用即被查獲之可能，是故不足以認定被告上開對於施用安
    非他命之自白與事實相符，況且被告於審判時業已翻異前詞，否認施用安非他命
    ，該部分事證尚有不足，無從併辦，爰退回臺灣臺中地方法院檢察署檢察官依法
    處理，扣案如附表編號五所示之第二級毒品安非他命一小包、如附表編號六之玻
    璃球一個等物，亦不予沒收，附此敘明。
據上論斷，應依刑事訴訟法第二百九十九條第一項前段，毒品危害防制條例第十條第
一項、第二項、第十八條第一項前段，刑法第十一條、第五十六條、第四十七條、第
五十一條第五款、第三十八條第一項第二款，判決如主文。
中      華      民      國    九十四    年      一      月    二十一    日
                                      臺灣臺中地方法院刑事第六庭
                                          審判長法  官  簡源希
                                                法  官  戴博誠
                                                法  官  林念祖
右正本證明與原本無異。
如不服本判決，應於判決送達後十日內，向本院提出上訴狀。
                                                書記官  謝明倫
中      華      民      國    九十四    年      一      月    二十一    日
附表：
編號    名稱及數量
一、第壹級毒品海洛因肆小包（合計淨重壹點零玖公克，包裝重零點陸伍公克）（起
    訴部份，九十三年七月十五日扣案）
二、第貳級毒品安非他命拾壹小包（合計含袋重拾壹公克）（起訴部份，九十三年七
    月十五日扣案）
三、第壹級毒品海洛因壹小包（淨重伍點捌公克，包裝重零點伍柒公克）（併案九
    十三年度毒偵字第四七五二號部份，九十三年十一月十五日扣案）
四、第壹級毒品海洛因伍小包（合計含袋重共陸點柒玖公克）（併案九十四年度毒偵
    字第九號部份，九十三年十二月十六日扣案）
五、第貳級毒品安非他命壹小包（含袋重零點柒伍公克）（併案九十四年度毒偵字第
    九號部份，九十三年十二月十六日扣案）
六、安非他命吸食器（玻璃球）壹個（併案九十四年度毒偵字第九號部份，九十三年
    十二月十六日扣案）
七、海洛因注射針筒壹支（併案九十四年度毒偵字第九號部份，九十三年十二月十六
    日扣案）
八、藥鏟貳支（併案九十四年度毒偵字第九號部份，九十三年十二月十六日扣案）
附錄本件論罪科刑法條全文：
毒品危害防制條例第十條
施用第一級毒品者，處六月以上五年以下有期徒刑。
施用第二級毒品者，處三年以下有期徒刑。
